臺灣嘉義地方法院刑事判決
111年度訴字第79號
公  訴  人  臺灣嘉義地方檢察署檢察官
被      告  張峻豪


選任辯護人  康皓智律師
            林湘絢律師
上列被告因行使偽造文書案件，經檢察官提起公訴（110年度偵
字第5797號），被告於本院審理時就被訴事實為有罪之陳述，經
告知簡式審判程序意旨並聽取當事人及辯護人意見後，本院合議
庭裁定由受命法官獨任依簡式審判程序審理，判決如下：
    主      文
張峻豪犯如附表一編號１至４所示之罪，各處如附表一編號１至４所
示之刑。應執行有期徒刑拾月，如易科罰金，以新臺幣壹仟元折
算壹日。
未扣案如附表二「應沒收署押或印文」欄所示偽造印文合計捌枚
及署押合計拾參枚，均沒收之。
未扣案犯罪所得新臺幣壹萬元沒收，於全部或一部不能沒收或不
宜執行沒收時，追徵其價額。
    事實及理由
一、犯罪事實
    張峻豪於民國108年8月間因受友人何○○委託代辦預付卡門號
    ，因而取得何○○所交付之國民身分證及汽車駕照(下合稱本
    案雙證件)後，知悉游○○有以每門行動電話門號新臺幣(下同
    )5000元價格收購之需求，明知何○○並未委託或授權其辦理
    月租型行動電話門號，惟因缺錢花用，竟意圖為自己不法所
    有，基於詐欺取財及冒用身分使用他人交付之國民身分證及
    行使偽造私文書之犯意，分別為下列行為：
　㈠張峻豪將本案雙證件交付不知情之游○○再轉交予不知情之章○
    ○，由章○○於如附表一編號１所示時間、地點、利用如附表一
    編號１「犯罪事實及手法欄」所示方法，向遠傳電信股份有
    限公司（下稱遠傳電信）申辦如附表一編號１所示行動電話
    門號，致門市店員陷於錯誤，而由遠傳電信核發附表一編號
    １所示行動電話門號晶片卡1張交付予張峻豪轉售游○○，足以
    生損害於何○○及遠傳電信對於行動電話申辦門號業務管理之
    正確性。
  ㈡張峻豪將本案雙證件交付不知情之游○○再轉交予不知情之賴○
    ○，由賴○○於如附表一編號２所示時間、地點、利用如附表一
    編號２「犯罪事實及手法欄」所示方法，接續向遠傳電信申
    辦移轉如附表一編號２所示3門行動電話門號，致門市店員陷
    於錯誤，而由遠傳電信核發附表一編號２所示3門行動電話門
    號晶片卡3張交付予張峻豪轉售游○○，足以生損害於何○○及
    遠傳電信對於行動電話申辦門號業務管理之正確性。　
　㈢張峻豪將本案雙證件交付不知情之游○○再轉交予不知情之章○
    ○，由章○○於如附表一編號３所示時間、地點、利用如附表一
    編號３「犯罪事實及手法欄」所示方法，向中華電信股份有
    限公司(下稱中華電信)申辦如附表一編號３所示行動電話門
    號，致服務中心店員陷於錯誤，而由中華電信核發如附表一
    編號３所示行動電話門號晶片卡交付予張峻豪轉售游○○，足
    以生損害於何○○及中華電信對於行動電話申辦門號業務管理
    之正確性。　
  ㈣張峻豪將本案雙證件交付不知情之游○○再轉交不知情之章○○
    ，由章○○於附表一編號４所示時間、地點、利用如附表一編
    號４「犯罪事實及手法」欄所示方法，向台灣之星電信股份
    有限公司(下稱台灣之星電信)申辦如附表一編號４所示行動
    電話門號，致門市店員陷於錯誤，而由台灣之星電信核發如
    附表一編號４所示行動電話門號晶片卡交付予張峻豪轉售游○
    ○，足以生損害於何○○及台灣之星電信對於行動電話申辦門
    號業務管理之正確性。　　　
二、證據名稱
　㈠被告張峻豪(警896卷第29頁至第30頁、偵3088卷第79頁至第80頁、他346卷第3頁、交查356卷第15頁至第16頁、警896卷第31頁至第37頁、偵3088卷第82頁至第85頁、偵3088卷第31頁至第33頁、偵3088卷第36頁至第39頁、偵3088卷第54頁至第56頁、本院卷第113頁)之自白。
　㈡證人何○○（警896卷第40頁至第41頁、警896卷第42頁至第45
    頁、偵5797卷第8頁至第11頁、偵3088卷第36頁至第39頁）
    、游○○（交查356卷第97頁至第98頁、警896卷第1頁至第7頁
    、偵3088卷第25頁至第26頁、偵3088卷第36頁至第39頁、偵
    3088卷第44頁至第45頁）、章○○（警896卷第10頁至第13頁
    、偵3088卷第28頁至第29頁、偵3088卷第48頁至第51頁）、
    賴○○（警896卷第17頁至第20頁、偵3088卷第17頁至第19頁
    、偵3088卷第36頁至第39頁）之證述。　　　
　㈢行動寬頻業務服務申請書、何○○及章○○之身分證及汽車駕照
    影本、行動電話號碼可攜服務申請書、遠傳行動電話門號/
    代表號服務代辦委託書、銷售確認單【門號：0000000000】
    （警896卷第46頁至第52頁）、行動寬頻業務付款人帳戶移
    轉申請書、何○○及賴○○之身分證及汽車駕照影本、遠傳行動
    電話門號/代表號服務代辦委託書、銷售確認單【門號：000
    0000000】（警896卷第60頁至第63頁）、行動寬頻業務付款
    人帳戶移轉申請書、何○○及賴○○之身分證及汽車駕照影本、
    遠傳行動電話門號/代表號服務代辦委託書、銷售確認單【
    門號：0000000000】（警896卷第64頁至第67頁）、行動寬
    頻業務付款人帳戶移轉申請書、何○○及賴○○之身分證及汽車
    駕照影本、遠傳行動電話門號/代表號服務代辦委託書、銷
    售確認單【門號：0000000000】（警896卷第68頁至第71頁
    ）、中華電信股份有限公司行動寬頻（租用/異動）申請書
    、中華電信股份有限公司行動寬頻業務客戶個人資料蒐集告
    知條款、何○○之身分證及汽車駕照影本【門號：0000000000
    】（警896卷第72頁至第76頁）、台灣之星服務異動申請書
    、何○○之身分證及汽車駕照影本、章○○之健保卡影本、月租
    型代辦委託書、國民身分證領補換資料查詢結果、行動寬頻
    業務申請書、行動寬頻業務服務契約、專案同意書【門號：
    0000000000】（警896卷第77頁至第90頁）、臺中市政府警
    察局東勢分局石岡分駐所受理各類案件紀錄表、受理刑事案
    件報案三聯單（警896卷第101頁至第102頁）、游○○與被告L
    INE對話紀錄截圖（交查356卷第17頁至第93頁）。　　
三、論罪科刑
  ㈠門號晶片卡（即SIM卡）可供通訊使用，且在一定條件下具有
    可轉讓性，應認已有一定之財產價值而具有財物之性質，而
    電信公司對於用戶申請使用晶片卡設有條件，身分不符不會
    發給，故冒用他人名義申請使電信公司陷於錯誤而交付，客
    觀上合於詐欺之構成要件（臺灣高等法院暨所屬法院90年度
    法律座談會刑事類提案第10號研討結果參照）。又戶籍法第
    75條所稱之「冒用身分」不限於持證人冒稱係證件本人之情
    形，尚應包含持證人以持有該他人國民身分證之持有事實，
    以該證件為證明文件而佯稱自己與該他人具有之特定身分關
    係之類型（例如以持有之他人國民身分證件佯稱自己係因該
    他人授權而持有該證件之代理人），以確保本條立法目的之
    達成。亦即於持證人依持有之該他人證件以證明自己與該他
    人間之特別身分關係時，將使他人國民身分證處於被冒用並
    使事實關係因該證件之使用而呈現不實狀態，破壞國民身分
    證之公信力，自屬本條項所應保護範疇而有本條項適用。本
    案被告取得被害人之國民身分證後，利用不知情之游○○及章
    ○○與賴○○，分別以被害人之國民身分證為證明文件而佯稱自
    己業經被害人授權申辦行動電話門號，自屬戶籍法第75條第
    3項冒用身分而使用他人交付之國民身分證之情形，先予敘
    明。
　㈡核被告於犯罪事實㈠至㈣所為，均係犯戶籍法第75條第3項後段
    之冒用身分而使用他人交付之國民身分證罪及刑法第216條
    、第210條之行使偽造私文書罪與同法第339條第1項之詐欺
    取財罪。被告分別利用不知情之章○○及賴○○各自在如附表二
    編號１至４所示各私文書內偽造「何○○」署押或印文之行為，
    均為偽造私文書之部分行為，又其偽造私文書後復持以行使
    ，其偽造私文書之低度行為其行使之高度行為所吸收，均不
    另論罪。
  ㈢起訴意旨雖未論及被告違反戶籍法及詐欺取財犯行，然起訴
    書犯罪事實欄已載明「何○○曾於108年8月初某日…將本案雙
    證件交予張峻豪委託其代辦預付卡門號」、「提供…所示門
    號之SIM卡」，是就被告冒用被害人身分使用本案雙證件及
    詐取各電信業者核發行動電話晶片卡之犯罪事實，均已合法
    起訴，且此部分與行使偽造私文書之犯罪事實具有想像競合
    犯之裁判上一罪關係，自均為起訴效力所及，復經審理時告
    知被告此部分罪名並給予表示意見機會（本院卷第112頁）
    ，無礙被告防禦權行使，本院自應併予審理。被告利用不知
    情之游○○、章○○、賴○○為本案犯行，為間接正犯。
  ㈣數行為於同時同地或密切接近之時、地實行，侵害同一之法
    益，各行為之獨立性極為薄弱，依一般社會健全觀念，在時
    間差距上難以強行分開，在刑法評價上以視為數個舉動之接
    續實行，合為包括之一行為予以評價較為合理者，則應依接
    續犯論以實質一罪（最高法院101年度台上字4571號判決意
    旨參照）。起訴犯罪事實之罪數，檢察官起訴書內如有所主
    張，固足為法院審判之參考。然經法院審理結果，認定之罪
    數與起訴書主張不同時，則為法院認事、用法職權之適法行
    使，並不受檢察官主張之拘束（最高法院103年度台上字第1
    98號判決意旨參照）。被告接續在如附表編號一編號２所示
    各私文書上偽造署押並進而將所偽造之私文書持以向遠傳電
    信行使，係基於同一犯罪決意，在密切接近之時、地為之，
    且手法相同，各行為之獨立性極為薄弱，依一般社會觀念難
    以強行區隔，顯係基於單一犯意接續所為，在客觀上以視為
    數個舉動之接續實行，而合為法律上包括之一行為予以評價
    較為合理，應論以接續犯之一罪。起訴意旨雖認如附表一編
    號２部分，被告係基於不同犯意而應論以3個行使偽造私文書
    罪，惟尚有未洽，應由本院職權認定如上。
　㈤被告於如附表一編號１至４所示時間、地點，先後4次冒用被害
    人身分使用被害人交付之國民身分證申辦(移轉)行動電話門
    號以詐取財物，每一次之冒辦行為均是分別基於同一目的，
    各以各日各次冒辦門號之一行為而觸犯冒用身分使用他人國
    民身分證及行使偽造私文書與詐欺取財數罪名，應依刑法第
    55條前段想像競合犯之規定，各從一重之行使偽造私文書罪
    處斷；經各自從一重處斷後之行使偽造私文書共4罪，因被
    告所為申辦(移轉)門號時間、地點有異且受害電信業者均不
    相同，顯然被告係基於不同犯意所為，應予分論併罰。
　㈥爰審酌被告正值壯年竟不知以己力賺取所需，利用被害人委
    託代辦其他電信業務而交付本案雙證件之機會，冒用被害人
    身分申辦(移轉)行動電話門號，造成被害人、遠傳電信及中
    華電信與台灣之星電信受有損害，並破壞文書信用性及社會
    交易秩序，所為應予嚴正非難，惟念被告於審裡時終能坦承
    犯行，態度尚可，及與被害人何○○達成和解而願意原諒被告
    ，兼衡被告自陳專科畢業之智識程度，未婚、無子女，從事
    臨時工，與母親、弟弟同住，家境普通等一切情狀，各量處
    如附表一編號１至４所示之刑，並均諭知易科罰金之折算標準
    。又考量被告所宣告如附表一編號１至４所示之刑，各罪罪名
    相同，犯罪原因相同，侵害同種類法益，犯罪時間相近，實
    質侵害法益之質量，未如形式上罪數之鉅，如以累加方式定
    其執行刑，刑度將超過行為之不法內涵，有違罪責相當性原
    則。經整體考量被告所犯各罪情節、手段、侵害法益之程度
    等情狀，定其應執行刑如主文所示，並諭知易科罰金折算標
    準。
  ㈦辯護人雖聲請對被告為緩刑宣告等語，惟本院考量被告尚因
    另案涉犯詐欺案件，現由臺灣雲林地方法院以110年度易字
    第3號案件審理中，且被告係於最終審理階段方為認罪表示
    ，本院已於量刑時將此納入犯後態度之有利考量，惟其悔意
    仍不能與始終坦承犯行者等量齊觀，況被告係以申辦(移轉)
    行動電話門號取得晶片卡後用以販賣牟利，顯見犯罪動機並
    非單純，且被告4次犯行分別損害被害人何○○及各電信業者
    對於行動電話申辦門號業務管理之正確性，其所為對於法秩
    序破壞實屬非輕，兼及公訴檢察官表示「被告申請門號行為
    可能日後供詐騙集團使用也有惡性，應不予被告緩刑機會」
    等意見，本院認非對被告施以相當之刑事處罰，無法收抑制
    、預防犯罪功效，本件不符合客觀上之適當性、相當性與必
    要性之價值要求，自不予宣告緩刑。
　㈧沒收部分：
　⒈行為人用以詐欺取財之偽造等書類，既已交付於他人收受，
    則該物非屬行為人所有，依刑法第38條第3項之規定，即不
    得再對各該書類諭知沒收（最高法院43年度台上字第747號
    判例意旨參照）。未扣案如附表二所示各私文書業經分別交
    付各電信業者存查，均非屬被告所有之物，自無庸宣告沒收
    。但各該文書上偽造「何○○」之署押或印文，仍應依刑法第
    219條規定，分別宣告沒收。至附表二所示各私文書「委託
    人」位置所偽造「何○○」之署押或印文，因該欄位作用係識
    別人稱之用(即識別申辦之人為何人之意)，並無簽名或類似
    與簽名有同一效力之行為，故縱在該處上偽造署押或印文，
    該處所載「何○○」之名稱均無庸依刑法第219條規定沒收，
    併此敘明。
　⒉被告自陳本案合計取得10000元之犯罪所得（本院卷第120頁
    ），雖未扣案，仍應依刑法第38條之1第1項、第3項規定宣
    告沒收，於全部或一部不能沒收或不宜執行沒收時，追徵其
    價額。　　
據上論斷，應依刑事訴訟法第273條之1第1項、第299條第1項前
段、第310條之2(依刑事判決精簡原則，僅記載程序法條)，判決
如主文。
本案經檢察官吳咨泓提起公訴，檢察官楊麒嘉到庭執行職務。
中　　華　　民　　國    111   年     4    月    29    日
                  刑事第八庭  法  官  盧伯璋　
以上正本證明與原本無異。
如不服本判決應於收受判決後20日內向本院提出上訴書狀，並應
敘述具體理由；其未敘述上訴理由者，應於上訴期間屆滿後20日
內向本院補提理由書（均須按他造當事人之人數附繕本）「切勿
逕送上級法院」。告訴人或被害人如對於本判決不服者，應具備
理由請求檢察官上訴，其上訴期間之計算係以檢察官收受判決正
本之日期為準。　　　　　　　　　
中　　華　　民　　國　　111 　年　　4 　　月　　29　　日
                              書記官  曹瓊文　　
附錄論罪科刑法條：
刑法第210 條
偽造、變造私文書，足以生損害於公眾或他人者，處5 年以下有
期徒刑。刑法第216 條行使第210 條至第215 條之文書者，依偽
造、變造文書或登載不實事項或使登載不實事項之規定處斷。
刑法第339 條
意圖為自己或第三人不法之所有，以詐術使人將本人或第三人之
物交付者，處5 年以下有期徒刑、拘役或科或併科50萬元以下罰
金。以前項方法得財產上不法之利益或使第三人得之者，亦同。
前二項之未遂犯罰之。
戶籍法第75條第3 項
將國民身分證交付他人，以供冒名使用，或冒用身分而使用他人
交付或遺失之國民身分證，足以生損害於公眾或他人者，處3 年
以下有期徒刑、拘役或科或併科新臺幣30萬元以下罰金。　　　
　附表一：　　
編號 ❶申辦/移轉日期 ❷申辦/移轉地點及門市 ❸申辦/移轉門號  犯罪事實及手法 宣告刑  １ ❶108年8月21日 ❷遠傳電信嘉義○○門市 ❸0000000000 張峻豪於左列時間、地點，利用不知情之游○○、章○○，向門市店員佯稱何○○欲申辦左列行動電話門號等語，並冒用何○○身分使用何○○證件，而在附表二編號１所示各私文書上偽造何○○之印文共4枚，在偽造具有私文書性質之申請文件後，交付門市店員以行使，表示以何○○名義申辦左列門號而使遠傳電信陷於錯誤，交付左列門號晶片卡。 張峻豪犯行使偽造私文書罪，處有期徒刑參月，如易科罰金，以新臺幣壹仟元折算壹日。   ２  ❶108年10月17日 ❷遠傳電信台中○○○門市 ❸0000000000 　0000000000 　0000000000 　  張峻豪於左列時間、地點，利用不知情之游○○、賴○○，向門市店員佯稱何○○欲申請移轉左列3門行動電話門號等語，並冒用何○○身分使用何○○證件，而在附表二編號２所示各私文書上偽造何○○之署押共9枚，在偽造具有私文書性質之申請文件後，交付門市店員以行使，表示以何○○名義申請移轉左列3門行動電話門號而使遠傳電信陷於錯誤，交付左列3門行動電話門號晶片卡。 張峻豪犯行使偽造私文書罪，處有期徒刑伍月，如易科罰金，以新臺幣壹仟元折算壹日。           ３ ❶108年11月23日 ❷中華電信嘉義○○服務中心 ❸0000000000 張峻豪於左列時間、地點，利用不知情之游○○、章○○，向服務中心店員佯稱何○○欲申辦左列行動電話門號等語，並冒用何○○身分使用何○○證件，而在附表二編號３所示各私文書上偽造何○○之印文共3枚，在偽造具有私文書性質之申請文件後，交付服務中心店員以行使，表示以何○○名義申辦左列門號而使中華電信陷於錯誤，交付左列門號晶片卡。 張峻豪犯行使偽造私文書罪，處有期徒刑參月，如易科罰金，以新臺幣壹仟元折算壹日。   ４ ❶108年11月27日 ❷台灣之星嘉義○○門市 ❸0000000000 張峻豪於左列時間、地點，利用不知情之游○○、章○○，向門市店員佯稱何○○欲申辦左列行動電話門號等語，並冒用何○○身分使用何○○證件，而在附表二編號４所示各私文書上偽造何○○之署押共4枚及印文1枚，在偽造具有私文書性質之申請文件後，交付門市店員以行使，表示以何○○名義申辦左列門號而使台灣之星電信陷於錯誤，交付左列門號晶片卡。 張峻豪犯行使偽造私文書罪，處有期徒刑參月，如易科罰金，以新臺幣壹仟元折算壹日。  
附表二：
編號 私文書 應沒收署押或印文 卷證出處  １ ①行動寬頻業務服務申請書 ②行動電話號碼可攜服務申請書 ③遠傳行動電話門號/代表號服務代辦委託書 ④銷售確認單 ①行動寬頻業務服務申請書「申請人簽章」欄內偽造「何○○」之印文1枚。 ②行動電話號碼可攜服務申請書「申請人簽章」欄內偽造「何○○」之印文1枚。 ③遠傳行動電話門號/代表號服務代辦委託書「立書人」欄內偽造「何○○」之印文1枚。　 ④銷售確認單「申請人簽章」欄內偽造之印文1枚。　 【門號：0000000000】 警896卷第46頁至第52頁  ２  【門號：0000000000】 ①行動寬頻業務付款人帳戶移轉申請書 ②遠傳行動電話門號/代表號服務代辦委託書 ③銷售確認單 【門號：0000000000　 ①行動寬頻業務付款人帳戶移轉申請書 ②遠傳行動電話門號/代表號服務代辦委託書 ③銷售確認單 【門號：0000000000】 ①行動寬頻業務付款人帳戶移轉申請書 ②遠傳行動電話門號/代表號服務代辦委託書 ③銷售確認單　  【門號：0000000000】 ①行動寬頻業務付款人帳戶移轉申請書「新用戶簽章」欄內偽造之署押1枚。 ②遠傳行動電話門號/代表號服務代辦委託書「立書人」欄內偽造之署押1枚。 ③銷售確認單「申請人簽章」欄內偽造之署押1枚。 【門號：0000000000】 ①行動寬頻業務付款人帳戶移轉申請書「新用戶簽章」欄內偽造之署押1枚。 ②遠傳行動電話門號/代表號服務代辦委託書「立書人」欄內偽造之署押1枚。 ③銷售確認單「申請人簽章」欄內偽造之署押1枚。 【門號：0000000000】 ①行動寬頻業務付款人帳戶移轉申請書「新用戶簽章」欄內偽造之署押1枚。 ②遠傳行動電話門號/代表號服務代辦委託書「立書人」欄內偽造之署押1枚。 ③銷售確認單「申請人簽章」欄內偽造之署押1枚。　 【門號：0000000000】警896卷第60頁至第63頁 【門號：0000000000】警896卷第64頁至第67頁 【門號：0000000000】警896卷第68頁至第71頁  ３ ①中華電信行動寬頻(租用/異動)申請書 ②中華電信客戶個人資料蒐集告知條款 ①中華電信行動寬頻申請書「委託人簽章」及「客戶簽章」欄內偽造之印文合計2枚。 ②中華電信客戶個人資料蒐集告知條款「貴客戶」欄內偽造之印文1枚。 【門號：0000000000】警896卷第72頁至第76頁  ４ ①台灣之星服務異動申請書 ②台灣之星月租型代辦委託書 ③台灣之星行動寬頻業務申請書 ④台灣之星行動寬頻業務服務契約 ⑤專案同意書 ①台灣之星服務異動申請書「申請人簽章」欄內偽造之署押1枚。 ②台灣之星月租型代辦委託書「立書委託人」欄內偽造之印文1枚。 ③台灣之星行動寬頻業務申請書「申請人簽章欄位」欄內偽造之署押1枚。 ④台灣之星行動寬頻業務服務契約「申請人簽章」欄內偽造之署押1枚。 ⑤專案同意書「門號申請人簽章」欄內偽造之署押1枚。 【門號：0000000000】警896卷第77頁至第90頁